臺灣高等法院高雄分院刑事判決　　　　100年度上訴字第803號
上　訴　人
即　被　告　葉立民
上列上訴人因毒品危害防制條例等案件，不服臺灣屏東地方法院
100 年度訴字第22號中華民國100年3月31日第一審判決（起訴案
號：臺灣屏東地方法院檢察署99年度偵字第8406號），提起上訴
，本院判決如下：
     主  文
上訴駁回。
     理  由
一、按「不服地方法院之第一審判決而上訴者，應向管轄第二審
    之高等法院為之。上訴書狀應敘述具體理由。上訴書狀未敘
    述上訴理由者，應於上訴期間屆滿後20日內補提理由書於原
    審法院。逾期未補提者，原審法院應定期間先命補正」、「
    第二審法院認為上訴書狀未敘述理由或上訴有第362 條前段
    之情形，應以判決駁回之。但其情形可以補正而未經原審法
    院命其補正者，審判長應定期間先命補正」，民國96年7 月
    4 日修正公布、同年月6 日施行之刑事訴訟法第361 條、第
    367 條分別定有明文。職是，不服地方法院之第一審判決而
    上訴者，其上訴書狀應敘述具體理由，至於上訴理由是否具
    體，係屬第二審法院審查範圍，則不在命補正之列，此參照
    上開條文之修正理由自明。
二、再所稱具體理由，係指須就不服之判決為具體之指摘而言，
    如僅泛稱原判決認事用法不當或採證違法、判決不公等，均
    非具體理由（法院辦理刑事訴訟案件應行注意事項第162 點
    參照）。復按「所謂具體理由，必係依據卷內既有訴訟資料
    或提出新事證，指摘或表明第一審判決有何採證認事、用法
    或量刑等足以影響判決本旨之不當或違法，而構成應予撤銷
    之具體事由，始克當之（例如：依憑證據法則具體指出所採
    證據何以不具證據能力，或依憑卷證資料，明確指出所為證
    據證明力之判斷如何違背經驗、論理法則）；倘僅泛言原判
    決認定事實錯誤、違背法令、量刑失之過重或輕縱，而未依
    上揭意旨指出具體事由，或形式上雖已指出具體事由，然該
    事由縱使屬實，亦不足以認為原判決有何不當或違法者（例
    如：對不具有調查必要性之證據，法院未依聲請調查亦未說
    明理由，或援用證據不當，但除去該證據仍應為同一事實之
    認定），皆難謂係具體理由，俾與第二審上訴制度旨在請求
    第二審法院撤銷、變更第一審不當或違法之判決，以實現個
    案救濟之立法目的相契合，並節制濫行上訴」（最高法院97
    年度台上字第892 號判決意旨參照）。是如上訴理由書狀並
    未依據卷內訴訟資料，具體指摘原判決認事用法有何違法或
    不當之情形，即屬上訴未敘述具體理由。又上訴書狀未敘述
    具體理由者，其上訴即屬於刑事訴訟法第362 條前段所定「
    上訴不合法律上之程式」之情形，第二審法院自應依同法第
    367 條之規定，以判決駁回之。
三、本案上訴人即被告葉立民（下稱被告）不服原審判決提起上
    訴，其上訴書所載理由謂：
  (一)原判決所指被告所犯之罪行，與事實不符，且又有頗多不當
    之處，在於量刑及引用之法條，令被告無法折服與信服。
  (二)被告再次請求傳喚本案證人與被告進行詰問，以釐清事實真
    相，不能以單一傳聞作為證據能力。
  (三)請求鈞院明察，以諭知被告無罪云云。
四、經查：
  (一)就證據能力部分，原判決已說明：「本判決下列所引用被告
    葉立民以外之人於審判外之陳述及相關書證等，檢察官、被
    告及其辯護人於準備程序中均不爭執其證據能力（見本院卷
    第31頁），且迄至本院言詞辯論終結前均未聲明異議，本院
    審酌上開證據資料製作時之情況，尚無違法不當及證明力明
    顯過低之瑕疵，認以之作為證據應屬適當，揆諸前開規定，
    自均有證據能力」等情（見原判決第2 頁）；另就本案關鍵
    證人潘金虎、潘秋光等2 人，原審已依聲請傳訊到庭作證，
    且原審均依規定先命證人朗讀結文，並告知證人具結之義務
    及偽證之處罰，而上開證人亦均已明白結文之真實意思，且
    於證人作證時並使被告在場，復予被告詰問或對質之機會，
    以充分保障被告之在場權及對質詰問權（見原審卷第53至59
    頁審判筆錄），嗣於前揭證人證述完畢後，復經原審依規定
    給予被告及辯護人表示意見之機會，職是，前揭到場之證人
    陳述，自得作為證據。被告前揭「再次請求傳喚本案證人（
    按應指證人潘金虎、潘秋光等2 人）與被告進行詰問，以釐
    清事實真相，不能以單一傳聞作為證據能力」云云，容有誤
    解，且證人潘金虎、潘秋光等2 人於原審已到庭證述綦詳，
    原審復予以被告詰問及對質之機會，本院自無再次傳訊之必
    要，合先敘明。
 (二) 原判決綜合各種相關證據，認定被告單獨或共同犯販賣第二
    級毒品及轉讓禁藥等罪，業就案內有關證據【包括被告之自
    白供述（即附表二編號1 、2 所示轉讓甲基安非他命之犯行
    部分）、證人潘金虎、潘秋光之證述，並有監聽譯文及如附
    表二編號1 、2 證據欄所示之證據可稽】，本於調查所得心
    證，分別定其取捨而為事實上之判斷，均已於理由內詳加說
    明，對於被告否認犯罪（即販賣第二級毒品部分）所持辯解
    不可採，及證人潘金虎於原審證述：「係與被告合資購買」
    云云，暨證人潘秋光於原審證述：「綽號『阿宏』有拿甲基
    安非他命給被告」云云等各情，係為袒護被告子虛之詞之理
    由，亦均詳予指駁，其證據之取捨及判斷並不違背證據法則
    、經驗法則及論理法則。
 (三) 關於刑之量定，係實體法上賦予法院得為自由裁量之事項，
    倘其未有逾越法律所規定之範圍，或濫用其權限，即不得任
    意指摘為違法（最高法院75年度台上字第7033號判例意旨參
    照）。且在同一犯罪事實與情節，如別無其他加重或減輕之
    原因，下級審量定之刑，亦無過重或失輕之不當情形，則上
    級審法院對下級審法院之職權行使，原則上應予尊重（最高
    法院85年度台上字第2446號判決意旨參照）。原判決認被告
    如附表一編號1 、2 所示販賣甲基安非他命之所為，均係犯
    毒品危害防制條例第4 條第2 項之販賣第二級毒品罪。被告
    因販賣甲基安非他命而持有各該售出之第二級毒品的低度行
    為，應為販賣的高度行為吸收，均不另論罪。又甲基安非他
    命業經行政院衛生署公告列為禁藥管理，同屬藥事法第22條
    第1 項第1 款所稱之禁藥，核被告如附表二編號1 、2 所示
    轉讓甲基安非他命之所為，均係犯藥事法第83條第1 項之轉
    讓禁藥罪。此部分轉讓甲基安非他命犯行，雖亦構成毒品危
    害防制條例第8 條第2 項之轉讓第二級毒品罪，然因本案未
    符合毒品危害防制條例所規定任何加重要件，無法定刑加重
    後較藥事法第83條第1 項法定刑為重之情形，而藥事法第83
    條第1 項轉讓禁藥罪既為毒品危害防制條例第8 條第2 項轉
    讓第二級毒品罪之後法，且為重法，應優先適用（最高法院
    98年度臺上字第6962號判決要旨參照）。檢察官認被告此行
    為當論以轉讓第二級毒品罪，容有未洽，惟因基本社會事實
    同一，依法變更應適用之法條。被告轉讓甲基安非他命前之
    持有行為與之後的轉讓行為，為實質上一罪之階段行為，高
    度之轉讓行為已依藥事法加以處罰，依法律適用完整性之法
    理，其低度之持有行為不能再行割裂適用毒品危害防制條例
    加以處罰（最高法院82年度臺上字第4076號判決要旨參照）
    。被告與潘秋光就如附表一編號2 、如附表二編號1 、2 所
    示之犯行間，均具犯意聯絡及行為分擔，皆應論以共同正犯
    。被告所犯如附表一、二所示各罪間，犯意各別，行為互殊
    ，應予分論併罰。另被告固於偵查及審判中自白如附表二編
    號1 、2 所示各犯行，然因藥事法無轉讓禁藥於偵查及審判
    中自白應減輕其刑之規定，無割裂適用毒品危害防制條例第
    17條第2 項規定之餘地（最高法院99年度臺上字第4426號判
    決要旨參照）。爰審酌被告多次販賣、轉讓甲基安非他命戕
    害他人身心健康，所為非是，惟犯後坦承部分犯行，態度尚
    無不良，暨其犯罪之動機、目的、手段、素行、販賣、轉讓
    甲基安非他命之數量等一切情狀，分別量處如主文所示之刑
    （即販賣第二級毒品2 罪，各判處有期徒刑7 年6 月；轉讓
    禁藥2 罪，各判處有期徒刑6 月），並定其應執行刑（有期
    徒刑10年）。並說明本案沒收及以財產抵償之依據《扣案如
    附表三編號1 所示之物，乃共同正犯潘秋光所有，業據被告
    供承在卷（見偵查卷(一)第74頁），為用以聯繫如附表一編號
    2 所示販賣甲基安非他命、如附表二編號1 、2 所示轉讓甲
    基安非他命的行動電話，應依毒品危害防制條例第19條第1
    項之規定，在如附表一編號2 主文項下宣告沒收，及應依刑
    法第38條第1 項第2 款之規定，在如附表二編號1 、2 主文
    項下俱宣告沒收；未扣案如附表三編號2 所示之物，乃被告
    所有用以聯繫如附表一編號1 所示販賣甲基安非他命、如附
    表二編號1 、2 所示轉讓甲基安非他命的行動電話，業據被
    告供承在卷（見本院卷第9 頁、第8 頁背面、第30頁背面）
    ，應依毒品危害防制條例第19條第1 項之規定，在如附表一
    編號1 主文項下宣告沒收，及依刑法第38條第1 項第2 款之
    規定，在如附表二編號1 、2 主文項下俱宣告沒收；因如附
    表三編號1 、2 所示之物為特定之物，無重複執行沒收之疑
    慮，無諭知連帶沒收之必要（最高法院98年度臺上字第4003
    號判決要旨參照），如附表三編號2 所示之物並未扣案，如
    全部或一部不能沒收時，應依毒品危害防制條例第19條第1
    項之規定，在如附表一編號1 主文項下，追徵其價額。如附
    表四編號1 、2 所示之物，為被告單獨，及被告、潘秋光共
    同，分別如附表一編號1 、2 所示販賣毒品犯行所得之財物
    ，應依毒品危害防制條例第19條第1 項之規定，宣告沒收，
    及與潘秋光連帶沒收，如附表四編號1 、2 所示販毒所得並
    未扣案，如全部或一部不能沒收時，應以被告財產抵償之，
    及以被告、潘秋光財產連帶抵償之。經核原判決已就刑法第
    57條揭示之各種量刑條件，妥為斟酌，認事用法均無違誤，
    量刑亦稱允當，尚無失輕、過重或違反比例原則、平等原則
    之情形。被告上訴意旨指摘「原判決量刑不當」，自難謂有
    理由。
五、被告前揭上訴意旨，僅空泛指摘原判決認定事實錯誤、量刑
    及引用法條失當，並未依據卷內訴訟資料，具體指摘原判決
    認事用法有何違法或不當之情形，顯屬上訴未敘述具體理由
    。核之上揭說明，應認被告之上訴違背法律上之程式，自應
    予以駁回。
六、爰依刑事訴訟法第367 條前段、第372 條，不經言詞辯論，
    逕為判決如主文。
中    華    民    國   100    年    5     月    24    日
                  刑事第十一庭  審判長法  官   翁慶珍
                                      法  官   孫啟強
                                      法  官   石家禎
以上正本證明與原本無異。
如不服本判決應於收受本判決後10日內向本院提出上訴書狀，其
未敘述上訴理由者，並得於提起上訴後10日內向本院補提理由書
狀（均須按他造當事人之人數附繕本）「切勿逕送上級法院」。
中    華    民    國   100    年    5     月    24    日
                                      書記官   熊惠津
附錄本案論罪科刑之法條：
毒品危害防制條例第4條第2項
製造、運輸、販賣第二級毒品者，處無期徒刑或 7 年以上有期
徒刑，得併科新臺幣 1 千萬元以下罰金。
藥事法第83條第1項
明知為偽藥或禁藥，而販賣、供應、調劑、運送、寄藏、牙保、
轉讓或意圖販賣而陳列者，處 7 年以下有期徒刑，得併科新臺
幣 5 百萬元以下罰金。
附表一：
┌──┬────┬────┬───┬───────┬────────────────┐
│編號│交易時間│交易地點│買受人│交  易  內  容│交        易        方        式│
├──┼────┼────┼───┼───────┼────────────────┤
│ 1  │99年6 月│屏東縣佳│潘金虎│以新臺幣（下同│潘金虎以0000000000號行動電話、葉│
│    │26日上午│冬鄉賴家│      │）1,000 元購買│立民以其所有0000000000號行動電話│
│    │11時許  │村葫蘆路│      │甲基安非他命0.│，在電話中聯絡妥交易事宜後，由葉│
│    │        │3 號附近│      │5 公克        │立民親自交付甲基安非他命        │
│    │        │之灶君廟│      │              │                                │
│    ├────┴────┴───┴───────┴────────────────┤
│    │主文：葉立民販賣第二級毒品，處有期徒刑柒年陸月，未扣案如附表三編號2 所示之物│
│    │      沒收，如全部或一部不能沒收時，追徵其價額；未扣案如附表四編號1 所示之物│
│    │      沒收，如全部或一部不能沒收時，以其財產抵償之。                        │
│    ├──────────────────────────────────────┤
│    │證據：                                                                      │
│    │被告於警詢、偵訊時否認犯罪（見偵查卷(一)第4 、76、232 頁）。                │
│    │證人潘金虎於警詢、偵訊時之證述（見偵查卷(一)第170 、178 、179 頁）。        │
│    │監聽譯文1 份（見偵查卷(一)第7 頁）。                                        │
├──┼────┬────┬───┬───────┬────────────────┤
│編號│交易時間│交易地點│買受人│交  易  內  容│交        易        方        式│
├──┼────┼────┼───┼───────┼────────────────┤
│ 2  │99年6 月│屏東縣佳│潘金虎│以2,000 元購買│潘金虎以0000000000號行動電話撥打│
│    │28日凌晨│冬鄉之石│      │甲基安非他命半│潘秋光所有0000000000號行動電話，│
│    │2 時28分│光見地區│      │錢            │，由葉立民接聽，在電話中聯絡交易│
│    │許      │        │      │              │事宜後，由潘秋光委由葉立民親自交│
│    │        │        │      │              │付甲基安非他命                  │
│    ├────┴────┴───┴───────┴────────────────┤
│    │主文：葉立民共同販賣第二級毒品，處有期徒刑柒年陸月，扣案如附表三編號1 所示之│
│    │      物沒收；未扣案如附表四編號2 所示之物與潘秋光連帶沒收，如全部或一部不能│
│    │      沒收時，以其等財產連帶抵償之。                                        │
│    ├──────────────────────────────────────┤
│    │證據：                                                                      │
│    │被告於偵訊時否認犯罪（見偵查卷(一)第232 頁）。                              │
│    │證人潘金虎於偵訊時之證述（見偵查卷(一)第179 頁）。                          │
│    │監聽譯文1 份（見偵查卷(一)第52頁、第52頁背面）。                            │
└──┴──────────────────────────────────────┘
附表二：
┌──┬────┬────┬───┬───────┬────────────────┐
│編號│轉讓時間│轉讓地點│受讓人│轉  讓  內  容│轉        讓        方        式│
├──┼────┼────┼───┼───────┼────────────────┤
│ 1  │99年5 月│屏東縣枋│尤登福│無償轉讓重量不│尤登福以0000000000號行動電話、潘│
│    │31日晚上│寮鄉太源│      │詳之甲基安非他│秋光以其所有0000000000號行動電話│
│    │8 時許  │村      │      │命            │，聯繫提供甲基安非他命事宜後，潘│
│    │        │        │      │              │秋光再以0000000000號行動電話撥打│
│    │        │        │      │              │葉立民所有之0000000000號行動電話│
│    │        │        │      │              │，委由葉立民親自交付甲基安非他命│
│    │        │        │      │              │予尤登福所指定之潘秀琴          │
│    ├────┴────┴───┴───────┴────────────────┤
│    │主文：葉立民共同犯藥事法第八十三條第一項之轉讓禁藥罪，處有期徒刑陸月，扣案如│
│    │      附表三編號1 所示之物、未扣案如附表三編號2 所示之物沒收。              │
│    ├──────────────────────────────────────┤
│    │證據：                                                                      │
│    │被告於偵訊時之自白（見偵查卷(一)第75頁）。                                  │
│    │證人潘秀琴於警詢、偵訊時之證述（見偵查卷(一)第192 至194 、202 至204 頁）。  │
│    │證人張東明於警詢時之證述（見偵查卷(一)第134 至137 頁）。                    │
│    │監聽譯文1 份（見偵查卷(一)第27頁背面）。                                    │
├──┼────┬────┬───┬───────┬────────────────┤
│編號│轉讓時間│轉讓地點│受讓人│轉  讓  內  容│轉        讓        方        式│
├──┼────┼────┼───┼───────┼────────────────┤
│ 2  │99年6 月│屏東縣枋│潘金虎│無償轉讓甲基安│潘金虎以0000000000號行動電話撥打│
│    │30日晚上│寮鄉太源│      │非他命半錢    │潘秋光所有之0000000000號行動電話│
│    │8 時許  │村太源路│      │              │，要求提供甲基安非他命後，潘秋光│
│    │        │81號    │      │              │再以0000000000號行動電話撥打葉立│
│    │        │        │      │              │民所有之0000000000號行動電話，委│
│    │        │        │      │              │由葉立民親自交付甲基安非他命    │
│    ├────┴────┴───┴───────┴────────────────┤
│    │主文：葉立民共同犯藥事法第八十三條第一項之轉讓禁藥罪，處有期徒刑陸月，扣案如│
│    │      附表三編號1 所示之物、未扣案如附表三編號2 所示之物沒收。              │
│    ├──────────────────────────────────────┤
│    │證據：                                                                      │
│    │被告於警詢、偵訊時之自白（見偵查卷(一)第3 頁背面、第76頁）。                │
│    │證人潘金虎於警詢、偵訊時之證述（見偵查卷(一)第171 、179 頁）。              │
│    │監聽譯文1 份（見偵查卷(一)第54頁背面）。                                    │
└──┴──────────────────────────────────────┘
附表三：
┌──┬─────────────┬────────────────────────┐
│編號│品                      名│備                                            註│
├──┼─────────────┼────────────────────────┤
│ 1  │門號0000000000號行動電話1 │共同正犯潘秋光所有，供犯如附表一編號2 、如附表│
│    │支，含SIM 卡1 枚          │  二編號1 、2 所示犯行所用之物。                │
│    │                          │已扣案（見偵查卷(三)第12、16頁；99警聲搜868 偵查│
│    │                          │  卷第2 頁），無毒品危害防制條例第19條第1 項「如│
│    │                          │  全部或一部不能沒收時，追徵其價額」之問題。    │
├──┼─────────────┼────────────────────────┤
│ 2  │門號0000000000號行動電話1 │被告所有，供犯如附表一編號1 、如附表二編號1 、│
│    │支，含SIM 卡1 枚          │  2 所示犯行所用之物。                          │
│    │                          │未扣案。                                      │
└──┴─────────────┴────────────────────────┘
附表四：
┌──┬─────────────┬────────────────────────┐
│編號│品                      名│備                                            註│
├──┼─────────────┼────────────────────────┤
│ 1  │販毒所得新臺幣（下同）1,00│如附表一編號1 所示犯行販毒所得。              │
│    │0 元                      │未扣案。                                      │
├──┼─────────────┼────────────────────────┤
│ 2  │販毒所得2,000 元          │如附表一編號2 所示犯行販毒所得。              │
│    │                          │未扣案。                                      │
└──┴─────────────┴────────────────────────┘